臺灣橋頭地方法院刑事判決
111年度交易字第26號
公  訴  人  臺灣橋頭地方檢察署檢察官
被      告  盛宏達



選任辯護人  游千賢法扶律師
上列被告因公共危險案件，經檢察官提起公訴（110年度偵字第1
3758號），本院判決如下：
    主  文
盛宏達犯不能安全駕駛動力交通工具罪，累犯，處有期徒刑拾壹
月，併科罰金新臺幣壹萬元，如易服勞役，以新臺幣壹仟元折算
壹日。
    事  實
一、盛宏達於民國110年10月14日11時許，在高雄市岡山區為隨
    東路某檳榔攤內飲用啤酒後，明知其吐氣所含酒精濃度已達
    每公升0.25毫克之不能安全駕駛法定標準，仍基於服用酒類
    不能安全駕駛動力交通工具之犯意，於同日14時許，騎乘電
    動自行車（下稱甲車）上路。嗣於同日14時5分許，行經高
    雄市岡山區為隨東路時，因所騎乘之甲車未懸掛載有「合格
    標章電動自行車」字樣之車牌及未黏貼合格標章，經巡邏員
    警上前攔停盤查，察覺其面部潮紅且渾身酒味，而對其施以
    呼氣酒精濃度測試，測得其吐氣酒精濃度為每公升0.42毫克
    ，而悉上情。
二、案經高雄市政府警察局岡山分局報告臺灣橋頭地方檢察署檢
    察官偵查起訴。
    理  由
壹、證據能力部分
一、關於酒精濃度測定紀錄表之證據能力
　㈠辯護人固主張被告遭員警攔查當時同時配戴安全帽及口罩，
    員警當無可能單憑路上驚鴻一瞥即發現被告「面露潮紅」，
    是本案員警在不具備「已發生危害或依客觀合理判斷易生危
    害」之情形下，對被告進行攔查及要求被告接受酒精濃度測
    試之檢定，其取締過程顯然違反警察職權行使法第8 條第1 
    項規定，所得之酒精濃度測定紀錄表，應無證據能力云云。
　㈡按警察勤務方式包含勤區查察、巡邏、臨檢、守望、值班
    及備勤。而其中第2 款巡邏係指：劃分巡邏區（線），由服
    勤人員循指定區（線）巡視，以查察奸宄，防止危害為主；
    並執行檢查、取締、盤詰及其他一般警察勤務，警察勤務條
    例第11條第2 款定有明文。次按交通勤務警察或依法令執行
    交通稽查任務人員，對於違反道路交通管理事件之稽查，應
    認真執行。前項稽查，查獲違反道路交通管理事件之舉發方
    式如下：一、當場舉發：違反本條例行為經攔停之舉發。違
    反道路交通管理事件統一裁罰基準及處理細則第10條第1 項
    、第2 項第1 款亦定有明文。又按本法所稱警察職權，指警
    察為達成其法定任務，於執行職務時，依法採取查證身分、
    鑑識身分、蒐集資料、通知、管束、驅離、直接強制、物之
    扣留、保管、變賣、拍賣、銷毀、使用、處置、限制使用、
    進入住宅、建築物、公共場所、公眾得出入場所或其他必要
    之公權力之具體措施。警察對於已發生危害或依客觀合理判
    斷易生危害之交通工具，得予以攔停並採行下列措施：一、
    要求駕駛人或乘客出示相關證件或查證其身分。二、檢查引
    擎、車身號碼或其他足資識別之特徵。三、要求駕駛人接受
    酒精濃度測試之檢定。警察因前項交通工具之駕駛人或乘客
    有異常舉動而合理懷疑其將有危害行為時，得強制其離車；
    有事實足認其有犯罪之虞者，並得檢查交通工具，警察職權
    行使法第2 條第2 項、第8 條著有規定。
　㈢本案查獲警員黃啟祥於110年10月14日14時許，在高雄市岡山
    區為隨72路燈攔停騎乘甲車之被告，並請被告挪移至高雄市
    岡山區為隨西路67巷對被告進行酒測乙情，業經被告供述在
    卷【見院卷第127頁】，並經證人黃啟祥證述明確【見院卷
    第144頁至第145頁】，復有高雄市政府警察局岡山分局111
    年3月1日高市警岡山分偵字第11170626700號函檢附之職務
    報告及google地圖在卷可佐【見院卷第29頁至第30頁、第14
    9頁】。茲應審究者厥為本案查獲之警員黃啟祥得否要求被
    告接受酒精濃度測試之檢查？
　⒈按電動輔助自行車及電動自行車，應經檢測及型式審驗合格
    ，並粘貼審驗合格標章後，始得行駛道路，道路交通安全規
    則第115條之1定有明文。又電動自行車未依上開規定黏貼懸
    掛合格標章，依道路交通管理處罰條例第12條規定舉發處理
    ，此有高雄市政府警察局111年6月17日高市警交字第111337
    16400號函檢附之交通部110年8月24日交路字第1090405477
    號函在卷可佐【見院卷第103頁至第106頁】。
　⒉證人黃啟祥於審理時證稱：伊當時騎乘機車在被告所騎乘之
    甲車左後方，察覺甲車並未懸掛載有「合格標章電動自行車
    」字樣之車牌，復未黏貼合格標章，之後對被告進行攔查，
    並在攔查過程中看到被告臉色潮紅且散發酒氣，進而對被告
    施以酒測等語【見院卷第119頁至第121頁】；再參以被告於
    偵訊時供稱：員警一開始係說因伊所騎乘之甲車未懸掛車牌
    ，所以將伊攔下等語【見偵卷第52頁】、嗣於本院行準備程
    序，經本院提示卷附之員警所拍攝之甲車照片時供稱：伊印
    象中甲車有黏貼合格標章在車頭面板車燈下方，但因先前甲
    車有發生事故有磨掉或是貼掉並不清楚等語【見院卷第77頁
    】；復觀諸卷附之甲車照片【見偵卷第45頁至第47頁】，其
    車牌未懸掛「合格標章電動自行車」字樣之車牌，復無法清
    楚辨識其車身是否有黏貼合格標章；是證人黃啟祥就攔停被
    告原因所為之證述，核與被告所為上開供述及甲車客觀車況
    並無不合，再考量被告從飲酒處所騎車離去不久後即遭員警
    攔停，此據被告供述在卷【見偵卷第52頁】，則員警黃啟祥
    因攔停而靠近被告過程中，發現被告口罩旁所露出面部位置
    潮紅，及聞到被告身上散發酒氣，亦與常理相符，足認證人
    黃啟祥前揭證述其攔查被告之原因及發現被告酒駕過程，應
    非虛妄。
　⒊被告雖於本院行審判程序時改稱：伊所騎乘之甲車車頭下方
    有黏貼電動自行車合格標章云云【見院卷第131頁】，然觀
    諸卷附甲車之照片【見偵卷第45頁】，尚無法明顯地辨識甲
    車車頭下方有無黏貼電動自行車合格標章，且酌以被告於本
    院行準備程序提示甲車照片時，尚無法清楚說明甲車於其攔
    查當下有無黏貼合格標章之事，已如前述，則其事後改稱之
    詞是否可採，已屬有疑，況縱甲車車頭下方確實黏貼電動自
    行車合格標章，然一般合格電動自行車多會懸掛載有「合格
    標章電動自行車」字樣之車牌，並於該車牌上黏貼合格標章
    ，然被告所騎乘之甲車未懸掛此類車牌，有甲車照片在卷可
    佐【見偵卷第47頁】，員警依此合理懷疑被告騎乘之甲車非
    屬核可上路之電動自行車，且為取締此違規行為而攔下被告
    ，自難認有何違法不當之處。
　⒋另被告雖具狀並當庭表示員警係於其行經為隨東路7號工廠旁
    ，編號為隨72路燈前，自路旁草叢跳出攔停被告表示要臨檢
    云云【見審交易卷第50頁至第51頁、院卷第126頁】，並以
    此主張員警攔查過程違法，然依前所述，員警於攔停被告後
    ，即已告知攔停原因係因甲車未懸掛車牌，故攔停前員警勢
    必原先在甲車後方，始能以此為由攔下被告，是證人王啟祥
    所證稱其攔停前係騎乘在甲車右後方等語，當可合理解釋其
    查知甲車未懸掛車牌之緣由，反觀被告上開供述，倘若員警
    係從路旁草叢跳出在甲車面前攔停被告，應無可能查知甲車
    後方未懸掛車牌，並進而對被告表示其係以甲車未懸掛車牌
    為由攔停被告，是被告上開辯稱之詞，自難採信。
　⒌至辯護人雖為被告辯稱：觀諸卷附黃啟祥所出具之職務報告
    ，有關發現及施以酒測地點分別記載為隨西路及隨西路97巷
    口，然於審理時就此證稱係在為隨東路及為隨西路67巷口，
    可見黃啟祥所製作職務報告有諸多錯誤；又職務報告中有關
    攔查被告理由僅表示係看到被告臉色潮紅，然於審理中以證
    人身份作證時，就此另稱被告有騎車搖晃，或因被告騎乘未
    懸掛車牌之電動自行車，故懷疑被告是逃逸外勞，而新增各
    式各樣的攔停事由，是黃啟祥於審理中所為增列攔查被告理
    由之證述是否可信，已非無疑云云；再者，黃啟祥要無可能
    在被告頭戴安全帽及口罩狀態下，於騎車短暫行經被告旁即
    可察覺被告臉部潮紅，是黃啟祥對被告所進行之攔查應屬違
    法云云，而本院審酌辯護人上揭所提出之質疑，固非全然無
    據，然依前所述，本院依證人黃啟祥之證述，再參酌被告供
    述及甲車外觀，認定黃啟祥攔停被告之原因，係為依法取締
    其騎乘未懸掛及黏貼合格標章之電動自行車之行政違規，並
    於過程中察覺被告身上散發酒氣及面部潮紅，是辯護人為被
    告所提出之上揭辯稱之詞，自難推翻本院前揭之認定。
　⒍另依高雄市政府警察局岡山分局111年3月1日高市警岡分偵字
    第11170626700號函檢附之員警黃啟祥之職務報告【見院卷
    第29頁至第31頁】，黃啟祥於攔查被告時，是在執行巡邏之
    勤務，故綜合上情，可認黃啟祥於執行巡邏勤務時，發現被
    告所騎乘之甲車屬電動自行車，然未懸掛載有「合格標章電
    動自行車」字樣之車牌，復未黏貼合格標章，而欲依法取締
    舉發被告此部分之交通違規，經攔查後發現被告面色潮紅且
    身上有酒味，則被告先前行為自屬酒後駕車，被告自有駕駛
    易生危害之交通工具之情，故黃啟祥依警察職權行使法第8
    條第1項第3款規定，要求被告接受酒精濃度測試，而測得被
    告吐氣酒精濃度達每公升0.42毫克，此屬合法之警察職權行
    使，於法有據，且無逾越必要程度，取締過程自無不法之處
    ，準此，被告及其辯護人主張員警執行攔檢及施以酒測之過
    程違法，顯失之無據，不足憑採。
　㈣按刑事訴訟法第159 條第1 項「被告以外之人於審判外之言
    詞或書面陳述，除法律有規定者外，不得作為證據。」該項
    所謂「被告以外之人於審判外之言詞或書面陳述」，並不包
    含「非供述證據」在內（最高法院97年度台上字第3854號判
    決要旨可資參照）；又酒精測定紀錄表係依酒精濃度測試器
    之功能，測試受測者吐氣中所含酒精濃度，經由機器判讀所
    得之數值，並非屬人類意思表達之言詞或書面陳述，當不在
    上引規定「被告以外之人於審判外之言詞或書面陳述」之範
    圍內，其有無證據能力，自應與一般物證相同，端視其取得
    證據之合法性及已否依法踐行證據之調查程序。查本件執行
    酒測警員黃啟祥依警察職權行使法第2 條、第8 條、警察勤
    務條例第11條、違反道路交通管理事件統一裁罰基準及處理
    細則等規定，因發現被告所騎乘之電動自行車未懸掛及黏貼
    合格標章，依法予以攔停舉發，嗣因發現被告面部潮紅且散
    發酒氣，一併要求其接受酒精濃度測試，而測得被告吐氣酒
    精濃度達每公升0.42毫克，此屬合法之警察職權行使，已如
    前述，是本件警員對被告之酒測過程並無違法不當或存有重
    大瑕疵，並經本院於審理期日踐行證據調查程序，揆諸前開
    說明，卷附酒精濃度測定紀錄表【見偵卷第21頁】自有證據
    能力，辯護人就此主張無證據能力云云，顯不足採。
二、又按被告以外之人於審判外之陳述，雖不符刑事訴訟法第15
    9條之1 至同條之4 之規定，而經當事人於審判程序同意作
    為證據，法院審酌該言詞陳述或書面陳述作成時之情況，認
    為適當者，亦得為證據；當事人、代理人或辯護人於法院調
    查證據時，知有同法第159 條第1 項不得為證據之情形，而
    未於言詞辯論終結前聲明異議者，視為有前項之同意，刑事
    訴訟法第159 條之5 定有明文。經查，本件除已論述如前之
    證據外，就後述援用之具傳聞性質之證據，被告、辯護人及
    檢察官於本院審判程序中同意作為證據【見院卷第79頁、第
    126頁】，且於調查證據時，已知其內容及性質，皆未於言
    詞辯論終結前聲明異議，本院審酌該等陳述作成時之情況正
    常，所取得過程並無瑕疵，且與本案相關之待證事實具有關
    連性，亦無證明力明顯過低等情形，認適當作為證據，依前
    開刑事訴訟法第159 條之5 之規定，認上開陳述具有證據能
    力。另下列其餘認定本案有罪部分之非供述證據，經查並無
    違反法定程序取得之情，依刑事訴訟法第158 條之4 規定反
    面解釋，亦應具證據能力。至被告及其辯護人所爭執不具證
    據能力之高雄市政府警察局舉發違反道路事件管理通知單，
    因未經本院援用，爰不予贅述其證據能力，附此說明。
貳、實體事項
一、認定犯罪事實所憑之證據及理由
　㈠訊據被告對上揭事實均坦承不諱【見偵卷第15頁至第17頁、
    第51頁至第52頁、院卷第76頁至第79頁】，並經證人黃啟祥
    證述明確【見院卷第113頁、第121頁】，復有高雄市政府警
    察局岡山分局酒精測定紀錄表、財團法人工業技術研究院呼
    氣酒精測試器檢定合格證書、查獲現場照片、高雄市政府警
    察局岡山分局111年3月1日高市警岡分偵字第11170626700號
    函檢附之員警黃啟祥職務報告、google地圖等證據資料在卷
    可佐【見偵卷第21頁、第23頁、第45頁至第47頁、院卷第29
    頁至第31頁、第149頁】，堪信被告所為之任意性自白確與
    事實相符。
　㈡又被告遭警攔停地點係在高雄市岡山區為隨東路，並於高雄
    市岡山區為隨西路67巷口施以酒測，此據被告供述在卷【見
    院卷第127頁】，並經證人黃啟祥證述明確【見院卷第114頁
    至第115頁】，故起訴書認被告係於高雄市岡山區為隨西路9
    7巷口處為警攔查及進行酒測乙節，容有誤會。
　㈢按刑法第16條規定：不得因不知法律而免除刑事責任。但按
    其情節得減輕其刑。如自信其行為為法律所許可而有正當理
    由者，得免除其刑；究有無該條所定情形而合於得免除其刑
    者，係以行為人欠缺違法性之認識，且依一般觀念，通常人
    不免有此誤認而信為正當，亦即其欠缺違法性認識已達於不
    可避免之程度者，始足當之（最高法院92年度台上字第4497
    號判決意旨參照）。查依被告於案發時約55歲之年紀，且已
    有數次酒後駕車前科，是被告對於酒後不得騎乘動力交通工
    具乙節，尚難諉為不知，從而，被告稱伊不知酒後不能騎乘
    電動自行車云云，自非免除或減輕其刑之正當事由，附此說
    明。
　㈣是本件事證已臻明確，被告犯行洵堪認定，應予依法論科。
二、論罪科刑
  ㈠核被告所為，係犯刑法第185 條之3 第1 項第1 款之不能安
    全駕駛動力交通工具罪。 
　㈡被告前因不能安全駕駛動力交通工具之案件，經臺灣嘉義地
    方法院108年度交易字第320號判決處有期徒刑10月確定，於
    110年1月13日縮刑期滿執行完畢等情，有檢察官所提出之上
    開刑事判決、全國刑案資料查註表，及臺灣高等法院被告前
    案紀錄表在卷可查【見院卷第87頁至第93頁、第143頁至第1
    45頁、第151頁至第161頁】，是被告受有期徒刑執行完畢後
    ，5 年以內故意再犯本件有期徒刑以上之罪，應依刑法第47
    條第1 項之規定，論以累犯。本院依檢察官之主張，審酌被
    告前因酒後駕車行為經法院判刑並執行完畢後，仍不知悔悟
    而為本件酒後駕車之犯行，及被告為本案犯行之情節等一切
    情狀（詳如二、㈢所示），認本案核無司法院大法官釋字第7
    75 號解釋意旨所指依刑法第47條第1 項規定對被告加重最
    低本刑，即致生其所受之刑罰超過其所應負擔罪責之情形，
    而爰依刑法第47條第1 項之規定加重其刑（法定本刑均俱予
    加重）。
　㈢爰依據行為人之責任為基礎，審酌現今酒駕肇事對社會交通
    用路人之危害甚大，業經媒體大肆播送，且政府宣傳酒後不
    得駕車不遺餘力，已為社會大眾所周知，被告自難諉不知情
    ，而被告除前開構成累犯不予重複評價之前科外，尚有數次
    酒後駕車之公共危險前科之品行資料，有上開前案紀錄表可
    佐，足見被告明知酒後駕車因影響人對於車輛之操縱性、控
    制力，對用路人造成不可預知之危險，為法律所明定禁止，
    竟仍執意投機，飲酒後騎乘電動自行車上路，顯心存僥倖，
    且無視法律之禁令，並罔顧公眾之交通安全及其他用路人之
    生命、身體法益，忽視其可能造成之危害性，所為實屬不該
    ；再考量被告坦承犯行之犯後態度，及酌以被告所測得吐氣
    酒精濃度為每公升0.42毫克；復審酌被告於111年6月2日起
    至同年7月止至醫療院所接受酒癮診療，此有樂安醫院診斷
    證明書附卷可佐【見院卷第139頁】，及其自陳高中畢業之
    智識程度、目前為自由業，月收入約新臺幣2至3萬元，家庭
    經濟狀況小康【見院卷第129頁】等一切情狀，量處如主文
    所示之刑，並就罰金刑部分，諭知如易服勞役之折算標準。
據上論斷，應依刑事訴訟法第299條第1項前段，判決如主文。
本案經檢察官黃淑妤提起公訴，檢察官李門騫、陳盈辰到庭執行
職務。
中　　華　　民　　國　　111 　年　　8 　　月　　30　　日
              刑事第二庭      法  官 姚怡菁      
以上正本證明與原本無異。
如不服本判決應於收受送達後20日內向本院提出上訴書狀，並應
敘述具體理由；如未敘述上訴理由者，應於上訴期間屆滿後20日
內向本院補提理由書（均須按他造當事人之人數附繕本）「切勿
逕送上級法院」。
中　　華　　民　　國　　111 　年　　8 　　月　　30　　日
                              書記官 楊淳如
附錄本件判決論罪科刑法條：
中華民國刑法第185條之3
駕駛動力交通工具而有下列情形之一者，處3年以下有期徒刑，
得併科30萬元以下罰金：
一、吐氣所含酒精濃度達每公升零點二五毫克或血液中酒精濃度
    達百分之零點零五以上。
二、有前款以外之其他情事足認服用酒類或其他相類之物，致不
    能安全駕駛。
三、服用毒品、麻醉藥品或其他相類之物，致不能安全駕駛。
因而致人於死者，處3年以上10年以下有期徒刑，得併科2百萬元
以下罰金；致重傷者，處1年以上7年以下有期徒刑，得併科1百
萬元以下罰金。
曾犯本條或陸海空軍刑法第54條之罪，經有罪判決確定或經緩起
訴處分確定，於十年內再犯第1項之罪因而致人於死者，處無期
徒刑或5年以上有期徒刑，得併科3百萬元以下罰金；致重傷者，
處3年以上10年以下有期徒刑，得併科2百萬元以下罰金。

卷宗標目對照表
一、臺灣橋頭地方檢察署110年度偵字第13758號卷，稱偵卷； 二、臺灣橋頭地方法院110年度審交易字第812號卷，稱審交易卷； 三、本院111年度交易字第26號卷，稱院卷。